【裁判字號】    99,簡上,128
【裁判日期】    990831
【裁判案由】    違反槍砲彈藥刀械管制條例
【裁判全文】
臺灣基隆地方法院刑事判決             99年度簡上字第128號
公  訴  人  臺灣基隆地方法院檢察署檢察官
上  訴  人
即  被  告  甲○○
上列被告因違反槍砲彈藥刀械管制條例案件，不服本院基隆簡易
庭99年度基簡字第484號，中華民國99年4月20日第一審簡易判決
（聲請案號：98年度偵字第4404號）提起上訴，本院管轄之第二
審合議庭判決如下：
    主  文
上訴駁回。
    事實及理由
一、本案經本院審理結果，認第一審判決以被告甲○○所為係觸
    犯槍砲彈藥刀械管制條例第14條第3項之未經許可持有管制
    刀械罪，而判處被告拘役40日，如易科罰金以新台幣1,000
    元折算1日，其認事用法均無違誤，量刑亦屬適當，應予維
    持，並引用第一審判決書記載之事實、證據及理由。
二、上訴人即被告甲○○上訴意旨略以：扣案之武士刀非伊所有
    ，係伊於民國97年6月中旬某日，整理伊向蘇育正之母蘇吳
    月嬌承租基隆市○○路88號3樓房間時，發現床底下有1把武
    士刀，友人施明輝有將武士刀拿去把玩，還我時就將武士刀
    丟在牆角。另蘇育正為計程車之二房東，實為經營地下錢莊
    放高利貸維生，其母蘇吳月嬌則以收房租為生，98年1、2月
    間發生司機陳漳南控鎮北車行及蘇育正放高利貸一事，蘇吳
    月嬌及蘇育正要伊做偽證指控鎮北車行，叫伊向基隆市二分
    局刑警李玉山報到，製作警詢筆錄時未依蘇育正所願為偽證
    ，加上伊積欠蘇育正27萬元，蘇育正憤而挾怨報復，誣指伊
    私藏刀械，蘇育正及蘇吳月嬌在偵查時之證述內容多不實在
    ，而證人施明輝遷籍至蘇育正家中，與蘇育正屬一家人，伊
    讓施明輝知悉有武士刀一事，是希望施明輝通知蘇育正及蘇
    吳月嬌，不料原意卻被扭曲，指摘原判決不當云云。
三、經查：
  (一)被告於本院準備程序及審判程序中自承：扣案之武士刀非伊
    所有，係伊於民國97年6月中旬某日，整理伊向蘇育正之母
    蘇吳月嬌承租基隆市○○路3樓房間時，發現床底下有1把武
    士刀，就將武士刀丟在牆角未加處理等語，堪認自97年6月
    中旬某日起，扣案之武士刀1把即在被告持有狀態中無訛。
  (二)扣案之武士刀（刀刃長73公分、刀柄長27公分、刀刃單面開
    鋒）1把，經鑑定後，確屬槍砲彈藥刀械管制條例列管之刀
    械，有基隆市警察局98年9月11日基警保民字第0980025866
    號函暨所附基隆市警察局刀械鑑驗小組紀錄表各1紙及查獲
    武士刀之現場照片2張在卷可憑。
  (三)按槍砲彈藥刀械管制條例第14條第3項之罪，係處罰行為人
    未經許可而「持有」管制刀械，並不以該管制刀械係行為人
    「所有」為限，換言之，縱扣案之武士刀係基隆市○○路88
    號3樓房間之前房客所有，甚或係房東所有，然被告自97年6
    月中旬間發現該武士刀後，除曾供施明輝把玩外，並未主動
    告知上情與警方或房東等人知悉，業據被告供述明確，顯然
    其將武士刀視為自己實力可支配之物，足徵渠有意持有武士
    刀之事實，已足該當槍砲彈藥刀械管制條例第14條第3項之
    罪。
  (四)至於被告辯稱係伊未幫蘇育正做偽證，致蘇育正及其母蘇吳
    月嬌誣陷伊，渠等及施明輝之證述內容均與事實不符云云，
    然此部分之辯解，無礙於被告成立槍砲彈藥刀械管制條例第
    14 條第3項之罪，已如前述，故不一一論駁其辯解，附此說
    明。
  (五)綜上，被告前揭所辯無非卸責之詞，要無可採。被告犯行明
    確，其上訴意旨徒以武士刀非伊「所有」云云，指摘原判決
    不當，難認有理由，應予駁回。
據上論斷，應依刑事訴訟法第455條之1第1項、第3項、第368條
、第373條，判決如主文。
本案經檢察官樊家妍到庭執行職務。
中    華    民    國    99    年    8    月    31    日
                  刑事第五庭審判長法  官    齊  潔
                                  法  官    周霙蘭
                                  法  官    何怡穎
上正本證明與原本無異
本件判決不得上訴。
中    華    民    國    99    年    8     月    31    日
                                  書記官    翁其良
附錄論罪科刑法條
槍砲彈藥刀械管制條例第14條第3項
未經許可，持有或意圖販賣而陳列刀械者，處1年以下有期徒刑
、拘役或新台幣50萬元以下罰金。
附件：
臺灣基隆地方法院刑事簡易判決         99年度基簡字第484號
聲  請  人  臺灣基隆地方法院檢察署檢察官
被      告  甲○○  男  45歲（民國○○年○○月○日生）
                    身分證統一編號：Ｚ000000000號
                    住基隆市○○區○○路276巷7號
                    居臺北市大安區○○○路○段308巷44號
上列被告因違反槍砲彈藥刀械管制案件，經檢察官聲請以簡易判
決處刑（九十八年度偵字第四四○四號），本院判決如下：
    主  文
甲○○未經許可，持有刀械，處拘役肆拾日，如易科罰金，以新
臺幣壹仟元折算壹日。扣案之武士刀壹把沒收。
    事 實 及 理 由
一、本件事實及理由，除下列更正及補充外，餘均引用檢察官聲
    請簡易判決處刑書之記載（如附件）：
  (一)聲請簡易判決處刑書犯罪事實欄一之第二列「基隆市○○區
    ○○路三樓」之記載，應更正為「基隆市○○區○○路八八
    號三樓」。
  (二)論罪科刑欄補充：「按『武士刀』係槍砲彈藥刀械管制條例
    第四條第一項第三款所管制之刀械，依同條例第十四條之規
    定，非經中央主管機關許可，不得製造、販賣、運輸或持有
    。是核被告甲○○所為，係犯槍砲彈藥刀械管制條例第十四
    條第三項之未經許可持有刀械罪。爰審酌被告前無任何犯罪
    前科紀錄，有臺灣高等法院被告前案紀錄表在卷可參，素行
    尚佳，其持有刀械，雖對社會治安構成潛在威脅，然未有實
    際危害他人之惡行，犯罪所生危害非鉅，兼衡被告犯罪動機
    僅係單純持有、手段平和、坦承客觀事實之犯後態度及其智
    識程度等一切情狀，量處如主文所示之刑，併諭知易科罰金
    之折算標準。又扣案之武士刀一把，係被告所持有之違禁物
    ，不論屬於犯人與否，應依法併予宣告沒收。」
二、依刑事訴訟法第四百四十九條第一項前段、第四百五十四條
    第二項、第四百五十條第一項，槍砲彈藥刀械管制條例第十
    四條第三項，刑法第十一條前段、第四十一條第一項前段、
    第三十八條第一項第一款，逕以簡易判決處刑如主文。
三、自簡易判決送達之日起十日內，得向本院提起上訴（應附繕
    本）。
中    華    民    國    99    年    4     月    20    日
                  基隆簡易庭法  官  陳賢德
以上正本證明與原本無異。
如不服本判決，應於判決送達後10日內，向本院提出上訴書狀，
敘述上訴理由，上訴於本院合議庭，並按他造當事人之人數附具
繕本。
中    華    民    國    99    年    4     月    23    日
                            書記官  王靜敏
附錄論罪科刑法條
槍砲彈藥刀械管制條例第十四條第三項
未經許可，持有或意圖販賣而陳列刀械者，處一年以下有期徒刑
、拘役或新臺幣五十萬元以下罰金。
附件：
臺灣基隆地方法院檢察署檢察官聲請簡易判決處刑書
                                      98年度偵字第4404號
    被      告  甲○○  男  45歲（民國○○年○○月○日生）
                        住基隆市○○區○○路276巷7號
                        身分證統一編號：Ｚ000000000號
上揭被告因違反槍砲彈藥刀械管制條例案件，業經偵查終結，認
宜聲請以簡易判決處刑，茲將犯罪事實及證據並所犯法條分敘如
下：
        犯  罪  事  實
一、甲○○明知未經許可，不得持有具有殺傷力之武士刀，竟於
    97年6月中旬某日，在基隆市○○區○○路3樓整理承租房間
    時，發現具殺傷力之武士刀（刀刃長73公分，刀柄長27公分
    ，刀刃單面開鋒）1 把後，未經許可，將之私藏在上揭房間
    內而無故持有之。嗣98年8月8日下午2 時許，房東蘇育正之
    母蘇吳月嬌因甲○○承租之房間內傳出燒焦味而前往查看，
    當場發現上開武士刀，並報警查扣處理之。
二、案經基隆市警察局第二分局報告偵辦。
        證據並所犯法條
一、訊據被告甲○○固坦承於入住前揭租屋處打掃時發現前揭武
    士刀之事實，然矢口否認有何上揭持有刀械犯行，並辯稱：
    武士刀不是伊的，98年8、9月時，伊已不住上址房間，離去
    時有把鑰匙掛到蘇育正2 樓住處大門，不知道是誰將武士刀
    放在伊房間云云。經查：（一）扣案之武士刀，經鑑定後，
    確實屬槍砲彈藥刀械管制條例列管之刀械，有基隆市警察局
    98年9月11日基警保民字第0980025866 號函暨所附基隆市警
    察局刀械鑑驗小組紀錄表各1 紙在卷可稽；（二）質諸被告
    迭於偵查中坦承：搬入承租房間後，在床鋪下發現該武士刀
    等語，有該等偵訊筆錄在卷可稽；（三）佐以證人蘇育正證
    述：被告從未向其表達承租房間遺有武士刀；再參以證人即
    同址2樓房客施明輝證述：被告曾於98年3、4 月間，將該武
    士刀攜至證人施明輝房間供渠欣賞等情，苟被告無意持有前
    揭武士刀，何以不立即向房東蘇吳月嬌或渠子蘇育正反應？
    或於嗣後反應之？何以復持之供證人施明輝觀覽？凡此，均
    足徵渠有意持有前揭武士刀之事實，是被告前揭所辯，應為
    卸責之詞，不足採信。此外，並有查獲武士刀之現場照片2
    張及武士刀1把扣案可證，是被告前揭罪嫌，應堪認定。
二、核被告甲○○所為，係違反槍砲彈藥刀械管制條例第14條第
    3項之未經許可，持有管制刀械罪嫌。至扣案之武士刀1把，
    為違禁物，請依刑法第38條第1項第1款規定宣告沒收之。
三、依刑事訴訟法第451條第1項聲請逕以簡易判決處刑。
    此    致
臺灣基隆地方法院基隆簡易庭
中    華    民    國    99    年    3     月    22    日
                            檢察官  吳  志  中
本件正本證明與原本無異
中    華    民    國    99    年    3     月    30    日
                            書記官  陳  慧  儷
附錄本案所犯法條：
槍砲彈藥刀械管制條例第14條第3項
未經許可，製造、販賣或運輸刀械者，處 3 年以下有期徒刑，
併科新台幣100 萬元以下罰金。
意圖供自己或他人犯罪之用，而犯前項之罪者，處 6 月以上 5
年以下有期徒刑，併科新台幣 300 萬元以下罰金。
未經許可，持有或意圖販賣而陳列刀械者，處 1 年以下有期徒
刑、拘役或新台幣 50 萬元以下罰金。
第 1 項及第 2 項之未遂犯罰之。
附記事項：本件係依刑事訴訟法簡易程式辦理，法院簡易庭得不
傳喚被告、輔佐人、告訴人、告發人等出庭即以簡易判決處刑；
被告、被害人、告訴人等對告訴乃論案件如已達成民事和解而要
撤回告訴或對非告訴乃論案件認有受傳喚到庭陳述意見之必要時
，請即另以書狀向簡易法庭陳述或請求傳訊。

司法院資訊處製作；財團法人民間司法改革基金會備份。
